臺灣高等法院刑事判決　　　　　　　　94年度上訴字第2125號
上　訴　人　台灣台北地方法院檢察署檢察官
上　訴　人
即　被　告　甲○○
選任辯護人　蔡明熙律師
上　訴　人
即　被　告　己○○
指定辯護人　本院公設辯護人丁○○
上　訴　人
即　被　告　子○○
　　　　　　　　　　　4樓(
選任辯護人　郭士功律師
　　　　　　周志安律師
上列上訴人因被告搶奪等案件，不服台灣台北地方法院93年度訴
字第1737號中華民國94年4月15日、同年5月27日第一審判決（起
訴案號93年度偵字第19934號），提起上訴，本院判決如下：
    主  文
原判決關於甲○○、子○○部分撤銷。
甲○○共同以搶奪為常業，累犯，處有期徒刑參年肆月，並應於
刑之執行完畢或赦免後，令入勞動場所強制工作壹年陸月。
子○○共同以搶奪為常業，處有期徒刑參年肆月。
其他上訴駁回。
    事  實
一、甲○○於民國78年2月間，因犯竊盜案件，經本院判處有期
    徒刑6月，緩刑2年。於78年8月間，因犯搶奪罪經撤銷緩刑
    ，並於80年7月23日經本院依中華民國八十年罪犯減刑條例
    ，裁定減為有期徒刑3月；所犯上開搶奪案件，則經本院以
    78年度上訴字第4084號判處有期徒刑3年，於80年1月1日，
    再經本院依中華民國八十年罪犯減刑條例，裁定減為有期徒
    刑1年6月，於80年1月20日執行完畢；出獄後，80年間，又
    犯搶奪罪，經台灣台北地方法院（以下簡稱台北地院）80年
    度訴字第2166號判處有期徒刑2年，於82年7 月27日執行完
    畢；出獄後又犯搶奪案件，經最高法院84年度台上字第3359
    號判處有期徒刑1年6月確定。於84年入獄執行前，又犯搶奪
    案件，經本院以85年度上訴字第4060號判處有期徒刑2年6月
    ，二案接續執行，於88年1月30日假釋交付保護管束，88年
    10月4日假釋期滿執行完畢；又因84年間偽造文書案件，經
    臺灣新竹地方法院以89年度訴字第27號判處有期徒刑4月，
    於90年9月6日易科罰金執行完畢，為有犯罪習慣之人。
二、詎甲○○猶不知悔悟，與同為瘖啞人之己○○、子○○、PA
    RK BONG SUN（韓國人，經台灣台北地方法院檢察署通緝中
    ）、李秀蓉（另案審理）及不詳姓名年籍之2名成年人，或
    甲○○與PARK BONG SUN一夥，或子○○、李秀蓉與不詳姓
    名之2名成年人一夥，或子○○、李秀蓉、甲○○與不詳姓
    名者或甲○○、己○○、PARK BONG SUN一夥，或子○○、
    甲○○、己○○、PARK BONG SUN一夥，共同意圖為自己不
    法之所有，甲○○與子○○並基於常業搶奪之犯意，己○○
    基於搶奪之概括犯意，為下列如附表一、二之犯行：
１、93年9月3日11時許，子○○、李秀蓉及二名姓名年籍不詳之
    成年男子，結夥3人以上，由李秀蓉在台北市大安區○○○
    路○段177號彰化商業銀行大安分行，監看客戶領款情形，見
    辛○○自銀行提領現金新台幣（下同）30萬元，即尾隨其後
    ，以手語暗示在外把風之子○○，再由子○○以手語通知該
    2名不詳男子，由該2名不詳年籍男子共騎一部機車、子○○
    獨自騎乘一部機車，尾隨辛○○所搭乘之車牌號碼826-CE
    號計程車，於同日11時15分許，辛○○在臺北市○○路○段
    在139巷口下車，即趁辛○○不及防備之際，由該2名不詳男
    子所共乘機車後座之人下車，徒手搶走辛○○所有內裝30萬
    元之白包手提塑握膠袋1只，得手後，即乘坐接應機車逃逸
    。搶得之現金朋分花用，子○○分得6 萬元花用殆盡，其餘
    物品均已丟棄。
２、93年9月7日15時許，子○○、李秀蓉、甲○○及另名姓名年
    籍不詳之成年男子，結夥3人以上，由李秀蓉在台北市大安
    區○○○路○段178號台北銀行金華分行，監看客戶領款情形
    ，見庚○○提領現金50萬元，即尾隨其後，以手語暗示在外
    把風之子○○，再由子○○以手語通知甲○○及該名年籍不
    詳成年男子，甲○○與該名年籍不詳成年男子即共乘一部機
    車尾隨庚○○，同日15時20分許，在台北市大安區○○○路
    ○段153號青田郵局左側門口人行道上，趁庚○○不及防備之
    際，由甲○○持可供為兇器使用、非槍砲彈藥刀械管制條例
    管制之刀子1把（未扣案），割斷庚○○綁在腳踏車把手上
    之皮包背帶，搶走庚○○所有放置於腳踏車置物籃內之黑綠
    色皮包1個（內有現金共50萬2千5 百元、駕照、行照、存摺
    及印章等物），得手後2人即騎乘機車逃逸，搶得之現金已
    朋分花用殆盡。
３、93年9月17日上午11時40分許，子○○、李秀蓉與2名姓名年
    籍不詳之成年男子，結夥3人以上，由李秀蓉在台北市大安
    區○○○路○段180號台灣銀行和平分行，監看客戶領款情形
    ，見丙○○自銀行提領現金後，即尾隨其後，並施以暗號，
    通知在外把風之子○○，再由子○○以手語通知該2名姓名
    年籍不詳男子，由該2名不詳男子共乘機車尾隨丙○○，在
    臺北市○○區○○街38巷7號前，趁丙○○不及防備之際，
    由坐於後座之不詳男子下車，徒手搶奪丙○○所有放置於腳
    踏車置物籃內之皮包1個（內有美金1萬元及新台幣6萬零2百
    元），得手後，該2名不詳男子騎乘機車逃逸，搶得之現金
    則朋分花用殆盡（子○○分得6萬元），其餘物品均已丟棄
    。
４、93年10月20日上午11時50分許，甲○○與韓國人PARK BONG
    SUN2人，由PARK BONG SUN在台北縣板橋市○○路○段143號
    土地銀行板橋分行，監看客戶領款情形，見癸○○提領85萬
    元現金後，即尾隨其後，並施以暗號，通知在外埋伏之甲○○，甲○○即騎乘其所有之NQ2-235號重機車搭載PARK BONG
    SUN尾隨癸○○，於同日12時許，在台北縣板橋市○○路○段
    130巷2弄1號前，趁癸○○不及防備之際，由PARK BONG SUN
    下車搶奪癸○○之皮包1個（內有現金85 萬元），得手後即
    騎乘甲○○之機車逃逸，搶得之現金由甲○○、PARK BONG
    SUN二人朋分花用殆盡。
５、93年11月4日上午10時30分許，甲○○、PARK BONG SUN、子
    ○○、己○○，結夥3人以上，由己○○在台北市○○區○○路52號台北銀行桂林分行，監看客戶領款情形，見壬○○
    提領現金60萬元後，即尾隨其後，並以手勢暗示在外埋伏之
    子○○，再由子○○以手語通知甲○○、PARK BONG SUN，
    由甲○○騎乘NQ2-235號機車搭載PARK BONG SUN尾隨壬○○
    ，PARK BONG SUN並將該機車改懸掛不詳車牌（不詳車牌不
    能證明係竊取、拾得或收受贓物），於同日上午10時38分許
    ，在台北市○○區○○路64號前，由PARK BONG SUN下車，
    趁壬○○不及防備之際，下手搶奪壬○○之皮包（內有現金
    61 萬餘元、身分證、健保卡、退休證、存摺、戶口名簿、
    行動電話、印章及鑰匙等財物），得手後，PARK BONE SUN
    、甲○○騎機車逃逸。搶得之現金業經甲○○、己○○、子
    ○○、PARK BONG SUN朋分花用殆盡，其餘物品則丟棄。
６、甲○○為掩飾搶奪犯行，與韓國人PARK BONG SUN共同意圖
    為自己不法之所有，推由甲○○出面，於93年11月8日22時
    許，攜帶對身體、生命安全構成威脅之鉗子1支，在台北市
    大安區○○路國立臺灣大學校園旁之機車停車場，竊取戊○○所有懸掛於機車後之OXF-825號車牌，得手後將之懸掛於
    自己所有之NQ2-235號重機車上（附表二）。93年11月9日10
    時30分許，甲○○、PARK BONG SUN、己○○，結夥3人以上
    ，由己○○在台北市○○路○段華南商業銀行南港分行，監
    看客戶領款情形，見丑○○自銀行提領大額現金後，即以手
    勢暗示在外埋伏騎乘原車牌號碼NQ2-235號改懸掛竊得之
    OXF-825號車牌之甲○○及PARK BONG SUN，其2人接獲己○○之暗號後，即騎車尾隨丑○○，於同日上午10時44分許，
    在台北市○○區○○路4段760號第一商業銀行前，由PARK
    BONG SUN下車趁丑○○不及防備之際，徒手搶奪丑○○之黑
    色手提包1個（內有現金56萬5千元、身分證、健保IC卡、重
    型機車駕照、信用卡、現金卡、鑰匙、定期火車票及支票4
    張等物）。得手後，甲○○即搭載PARK BONG SUN逃逸，嗣
    PARK BONG SUN將搶得之現金其中54萬3千元交給己○○保管
    ，其餘物品則丟棄。並與甲○○、己○○相約在台北縣永和
    市○○路○段238號4樓「太平洋百貨公司」見面，再俟機朋
    分贓款，惟旋經警循線在上址「太平洋百貨公司」查獲，並
    在己○○隨身皮包內扣得現金54萬3千元。
三、案經庚○○、癸○○、壬○○、丑○○、戊○○訴由臺北市
    政府警察局松山分局、大安分局移送臺灣臺北地方法院檢察
    署檢察官偵查起訴。
    理  由
一、訊之被告甲○○（除附表一編號2之犯罪事實外）、子○○
    、己○○對於上開搶奪犯行、被告甲○○對於上開竊盜犯行
    ，均坦承不諱，核與附表一、二所示之被害人辛○○、庚○○、丙○○、癸○○、壬○○、丑○○、戊○○等人之指述
    情節相符，並有案發現場監視錄影帶翻拍照片、被告現場摸
    擬照片、機車更換車牌照片、台北縣政府警察局失竊遺失電
    腦輸入單、查獲車牌認可資料、電話通聯紀錄在卷可稽（餘
    詳附表一、二所載），被告甲○○等人上開犯行，洵堪認定
    。
二、被告甲○○矢口否認附表一編號2即93年9月7日之搶奪犯行
    ，惟據證人即被害人庚○○於93年9月7日16時10分許，即向
    台北市政府警察局大安分局和平東路派出所報案稱：其在郵
    局前之人行道停好腳踏車，1名身著白色上衣、深色褲子、
    頭戴安全帽、身高約170公分之男子，用1把刀子割斷其綁在
    腳踏車把手上皮包之帶子，搶走其黑綠色皮包，之後跳上一
    部在和平東路等候之另名男子之銀色機車，沿和平東路1段
    東往西方向逃逸、歹徒有2人，其中一人頭戴安全帽、身著
    白色上衣、深色長褲、身材壯碩、身高約170公分，年約30
    歲之男子，另1人坐在機車上其沒有注意看特徵等語（偵查
    卷 (3)第185頁、第186頁）。嗣於同年11月15日警詢時，就
    所經歷之細節陳稱：其在大安分局3樓偵訊室當面指認到案
    的被告甲○○，可以肯定是當天從機車後座跳下來搶其皮包
    的歹徒，當時甲○○戴半罩式安全帽，在其面前動手時，很
    從容地割斷其繞在把手上的皮包背帶，一點都不緊張，很自
    然地走兩三步跳上仍在發動的機車，雙人沿和平東路1段往
    羅斯福路口逃逸。其對被告甲○○臉部、身材、身高印象深
    刻，可以確定他就是行搶的歹徒等語（偵查卷 (3)第34頁、
    第35頁）。於93年12月14日檢察官偵查時稱：搶我的是甲○○等語（偵查卷 (3)第238頁）；於原審審理時證稱：其於
    93年9月7日下午3時許，在台北市○○○路○段台北銀行金華
    分行提款後，騎腳踏車過紅綠燈，到對面郵局停放腳踏車時
    ，就看到被告甲○○拿刀迎面很從容地走來，將其綁在腳踏
    車把手上之皮包背帶割斷，搶走皮包，跳上在前面接應之機
    車後座離開，其沒有看到騎車的人的臉，但可以確定是被告
    甲○○正面搶伊等語（原審卷第151頁背面、第152頁）。證
    人庚○○於警詢、偵查及原審審理時均一再指認被告甲○○
    為下手行搶之歹徒。再參諸證人庚○○所述行搶者係從容地
    自其正面迎面而來，並持刀割斷其綁在腳踏車把手上之皮包
    背帶，取走其放置於腳踏車置物籃內之皮包，亦即歹徒並非
    未與被害人照面瞬間行搶，則歹徒雖戴半罩式安全帽，證人
    庚○○仍有時間及機會觀察歹徒，再者被告甲○○為60年1
    月3日生，身高約170公分，被告甲○○並不爭執，與庚○○
    於警詢時所描述歹徒特徵相似，是證人庚○○指認被告甲○○係對其下手行搶之人，應可採信。雖93年12月14日偵查筆
    錄記載庚○○指認子○○是騎車接應之人，惟證人庚○○於
    93年9月7日初次警詢及同年11月15日第2次警詢時均指稱：
    其只看到騎車之人的背面，未看到正面的臉，無法肯定子○○是否是當天騎車之人，於原審證稱：其未看到騎車的那個
    人的臉，在偵查庭時，未說被告子○○是騎機車之人，其僅
    說有一個人騎機車等語（原審第152頁），亦即證人庚○○
    先後均陳述一致未見到騎車者的容貌，亦未指述被告子○○
    係在場騎車接應之人，顯見證人庚○○能確認被告甲○○係
    下手行搶之人，騎車接應之人其未見到臉孔，足認證人庚○○之記憶深刻及清晰正確，堪可憑信。雖證人子○○於本院
    審理時證稱被告甲○○未參與93年9月7日之搶案，其亦未曾
    說過被告甲○○有共同參與云云，惟查據李秀蓉於警訊陳稱
    平日使用手機0000000000號及0000000000號，其中
    0000000000號之手機係其向陳冬芳所借，陳冬芳沒有使用手
    機，丑○○於93年9月中旬至10月26日到台北住在其家中會
    向其借手機等語（偵 (3)卷第62頁背面、第63頁、第63頁背
    面、第64頁），可知0000000000號之手機於93年9月中旬前
    係李秀蓉使用，而被告甲○○之手機係0000000000號，業經
    陳明在卷（偵 (1)卷第82頁、偵 (2)卷第58頁至第61頁），
    於93年9月7日下午15時16分零5秒，庚○○遭搶前約4分鐘許
    ，被告甲○○0000000000號行動電話，與共犯李秀蓉使用之
    00 00000000號行動電話聯絡，而通聯基地台在台北市大安
    區○○○路○段177之2號12樓頂，即在證人庚○○遭搶之台
    北市大安區○○○路○段153號青田郵局左側門口附近，有被
    告甲○○之行動電話通聯紀錄在卷可稽（偵 (3)卷第181頁
    至第183頁），證人子○○證稱被告甲○○未參與93年9月7
    日之搶案云云，顯係迴護被告甲○○之詞，不足採信。是被
    告甲○○辯稱未參與該件搶案，並不可採。
三、檢察官起訴被告己○○共犯附表一編號4之搶案，係以共犯
    甲○○之指述，為其論據。經查被告甲○○於93年11月16日
    警詢筆錄供稱係由被告己○○進入銀行選定目標，再以手語
    通知韓國人，其騎機車在銀行外停等，之後尾隨被害人機車
    ，快到被害人住處時，由韓國人下車行搶，其將機車調頭，
    己○○係移送台北地方法院檢察署與其同案之被告己○○等
    語（偵 (2)卷第87頁、第88頁），並經原審勘驗該次之警詢
    錄影帶被告甲○○確為上開之陳述（原審卷第154頁背面）
    ，惟被告甲○○證稱：那天沒有女生通風報信，警員表示如
    果指認被告己○○有參與的話，會幫其減輕刑責等語（本院
    94年9月20日審判筆錄），而被害人癸○○陳述未發現有可
    疑之女子在銀行內（偵 (3)卷第239頁），按共犯或相牽連
    案件等彼此具利害關係之共同被告不利於己之陳述，固得採
    為其他共同被告犯罪之證據，惟此項不利之陳述，須無瑕疵
    可指，而就其他方面調查，又與事實相符，始得採為其他共
    同被告犯罪事實之認定。其目的，乃欲以補強證據擔保共犯
    或共同被告自白之真實性，以避免錯誤之裁判，故以補強證
    據之存在，限制自白在證據上之價值。有最高法院93年度台
    上字第100號判決可參。被告甲○○雖一度指稱被告己○○
    於93年10月20日共同參與犯罪，惟除被告甲○○之指述外，
    並無其他證據足認被告甲○○之指述為真，被告甲○○嗣作
    證復證述被告己○○未參與，揆諸前揭最高法院判決意旨，
    自難遽認被告己○○有此部分之犯行。
四、按刑法上所謂常業犯，係指反覆以同種類之行為為目的之社
    會活動之職業性犯罪而言，至於犯罪所得之多寡，是否恃此
    犯罪為唯一謀生職業，則非所問，縱令兼有其他職業，仍無
    礙於該常業犯罪之成立，最高法院著有85年度台上字第510
    號判例可參。被告甲○○陳稱：其原本工作薪水有2萬多元
    ，犯案當時其無工作，阿公、阿媽生病需要用錢，錢不夠養
    家餬口，才去行搶等語（本院94年9月20日審判筆錄），另
    被告甲○○94年8月22日之辯護意旨狀亦稱：被告甲○○之
    父親於93年5月自殺身亡，祖父石見臥病在床，祖母乙○86
    歲年邁臥病在床，姊姊石麗虹重度聽障，無業在家，弟弟石
    明弘智障低能流浪在外等情，益見被告甲○○家中無人有能
    力謀生，被告甲○○於案發時復無工作，堪認其係以搶奪為
    生活之事業。又被告子○○辯稱：其一直有工作，平均薪水
    1 萬8千元，政府每月補助4千元，每月生活費約需2萬元，
    工作所得已足夠生活云云。被告子○○之哥哥詹瑞宗固亦證
    稱：被告子○○與其一起做鐵架、烤漆、車床、沖床工作，
    其每個月均有給被告子○○2萬多元，被告子○○收支差不
    多等語（本院94年9月20日審判筆錄），惟依被告瑞興於原
    審提出之辯護意旨狀所載，被告子○○於92年12月至93年10
    月係在台灣物流設備股份有限公司（以下簡稱台灣物流公司
    ）領薪資16萬5千元（原審卷第284頁），被告子○○於原審
    亦稱：以前做鐵工，公司有急需，才會叫其去工作，因從事
    臨時工，所以收入這麼少等語（原審卷第337頁背面），顯
    見被告子○○於案發前並非固定與其兄長詹瑞宗工作，並偶
    而應公司之要求工作打零工，證人詹瑞宗證稱被告子○○與
    其一起工作，其每月給其2萬多元云云，洵係迴護之詞，不
    足採信。被告子○○93年9月至同年11月間之犯行，事實欄1
    、3二件犯罪，即有12萬元所得，附表一編號5分得15萬元（
    93年度聲羈字第382號卷第18頁、第19頁），即已超過其自
    92年12月至93年12月之工作所得，更何況被告子○○尚有事
    實欄2之犯行，被告子○○顯係以搶奪為生活之事業。至被
    告己○○自81年11月4日至94年8月1日在華通電腦股份有限
    公司（以下簡稱華通公司）擔任作業員，有服務證明書1紙
    在卷可稽（原審卷第106頁），並有華通公司94年8月10日華
    通94總發字第0136號函在卷可稽（本院卷），被告己○○自
    81 年間起顯有固定之工作，其固於93年10月27日因病申請
    留職停薪，有華通公司留職停薪表在卷可按（原審卷第104
    頁），惟被告己○○供稱留職停薪期間，因手頭拮据向朋友
    借錢，經詢問是否要參與行搶，乃臨時起意參與行搶等語（
    本院94年9月20日審判筆錄），顯見被告己○○係因一時經
    濟拮据，而臨時起意參與，其本有正當固定之工作，尚難因
    其一時經濟拮据，即遽認其係以搶奪為常業。
五、綜上所述，被告甲○○、己○○、子○○上開犯行，事證明
    確，犯行洵堪認定。
六、核被告甲○○附表一2、4、5、6、被告子○○附表一編號1
    、2、3、5所為，均係犯刑法第327條之常業搶奪罪，檢察官
    起訴書認係犯刑法第326條第1項之加重搶奪罪，尚有未當，
    爰變更檢察官之起訴法條。被告甲○○附表二另犯刑法第32
    1條第1項第3款之攜帶兇器竊盜罪，檢察官認被告甲○○此
    部分係犯刑法第320條之竊盜罪，尚有未洽，亦變更檢察官
    之起訴法條。被告己○○附表一編號5、6所為，係犯刑法第
    326條第1項之加重搶奪罪。附表一編號1部分：被告子○○
    、李秀蓉、另二名姓名年籍不詳之成年人，附表一編號2部
    分：被告子○○、李秀蓉、甲○○及另名姓名年籍不詳之成
    年人，附表一編號3部分：被告子○○、李秀蓉、另二名姓
    名年籍不詳之成年人，附表一編號4部分：被告甲○○、
    PARK SONG SUN，附表一編號5部分：被告詹瑞、甲○○、己○○、PARK SONG SUN，附表一編號6部分：被告甲○○、己○○、PARK SONG SUN，有犯意聯絡，行為分擔，為共同正
    犯。被告己○○二次搶奪犯行，時間緊接，構成要件相同，
    顯係基於概括犯意反覆為之，為連續犯，依法加重其刑。附
    表二加重竊盜部分，被告甲○○與PARK BONG SUN有犯意聯
    絡，應論以共同正犯。檢察官認被告己○○另涉附表一編號
    4 之搶奪犯行，惟無法證明被告己○○涉有該部分之犯行，
    業如前述，因檢察官認被告己○○此部分犯行與已起訴並論
    罪科刑之搶奪罪，有裁判上一罪關係，爰不另為無罪之諭知
    。被告甲○○所犯加重竊盜與常業搶奪犯行，有方法結果之
    牽連關係，為牽連犯，從一重之常業搶奪罪處斷。被告甲○○有事實欄所記載之有期徒刑執行情形，有本院被告全國前
    案紀錄表在卷可按，其於5年內再犯本件有期徒刑之罪，為
    累犯，依刑法第47條之規定，加重其刑。
七、原審認被告甲○○、子○○事證明確，予以論罪科刑，固非
    無見。惟 (1)被告甲○○係持可為兇器使用之鉗子竊取戊○○之機車，該部分所為，係犯刑法第321條第1項第3款之加
    重竊盜罪，原審論以普通竊盜罪，即有未合；(2)被告甲○○、子○○係以搶奪為常業，原審僅論以加重搶奪罪，亦有
    未洽；(3)被告子○○雖以搶奪為常業，惟其持續有臨時工
    之工作，有勞工保險被保險人投保資料表、台灣物流公司各
    類所得稅扣繳憑單在卷可參，認科以刑罰即足預防矯治其社
    會危險性，洵無必要再宣告強制工作協助其再社會化，原審
    宣告被告子○○強制工作，尚有未洽。(4)被告甲○○雖有
    犯罪習慣，惟諭知刑罰，再給予1年6月之強制工作，即足資
    矯正其再犯之社會危險性，並協助其再社會化，原審諭知強
    制工作3年，尚嫌過苛。原審判決關於被告甲○○、子○○
    部分，既有上開不當，自屬無可維持，檢察官上訴指摘及此
    ，非無理由，被告甲○○上訴請求免予強制工作，則無理由
    ，子○○上訴請求免宣付強制工作，則為有理由，爰就原審
    判決關於被告甲○○、子○○部分，予以撤銷改判。爰審酌
    被告甲○○、子○○年輕力壯，不思自食其力，多次犯搶奪
    罪，危害社會治安甚鉅，及其等犯罪之次數、手段、犯罪所
    得不菲，對被害人所生之損害頗鉅，被告甲○○家境艱困，
    暨被告甲○○、子○○2人犯後坦承犯行態度良好等一切情
    狀，分別量處如主文所示之刑。被告子○○自幼瘖啞，固有
    其提出台灣省盲聾學校學生學籍表在卷可按，惟其曾接受國
    中、高中啟聰學校之特殊教育，四肢健全，亦有工作能力及
    機會，竟不思勞動，結夥搶奪，造成無辜被害人極大損失，
    尚不宜依刑法第20條規定減輕其刑，併此敘明。末查，被告
    甲○○以前犯有多次搶奪罪之科刑紀錄，有本院被告全國前
    案紀錄表附卷可稽，其再犯本案搶奪犯行，顯有犯搶奪罪之
    犯罪習慣，以交付有期徒刑之執行，不足以矯正其惡習，預
    防其犯罪，為協助其再社會化，爰依刑法第90條規定，宣告
    於刑之執行完畢或赦免後，令入勞動場所強制工作1年6月，
    以養成勤勞工作之習慣，並學習謀生技能，避免再犯。至被
    告甲○○持以搶奪被害人庚○○財物所用之刀子1把及竊取
    戊○○機車車牌之鉗子1支，均未扣案，復無證據證明係屬
    被告及共犯所有，亦非屬必須沒收之物，爰不宣告沒收；另
    扣案之被告等之安全帽、行動電話、機車等物，其中或與
    本件犯罪無關或非專供犯罪所用，因非違禁物，亦不予宣告
    沒收，附此附明。
八、原審關於被告己○○部分，認事用法並無違誤，量刑亦稱妥
    適，檢察官上訴指被告己○○另犯93年10月20日之搶奪犯行
    ，並以搶奪為常業，及被告己○○上訴指摘原判決量刑過重
    ，均無理由，檢察官及被告己○○此部分之上訴，均應予駁
    回。
據上論斷，應依刑事訴訟法第369條第1項前段、第368條、第364
條、第300條、第299條第1項前段、刑法第28條、第321條第1項
第3款、第327條、第55條、第47條、第90條，判決如主文。
本案經檢察官方娜蓉到庭執行職務。
中　　華　　民　　國　　94　　年　　9 　　月　　30　　日
　　　　　　　　　刑事第十六庭  審判長法　官  曾德水
　　　　　　　　　　　　　　　　　　  法　官  范清銘
　　　　　　　　　　　　　　　　　　  法　官  杜惠錦
以上正本證明與原本無異。
如不服本判決，應於收受送達後十日內向本院提出上訴書狀，其
未敘述上訴之理由者並得於提起上訴後十日內向本院補提理由書
（均須按他造當事人之人數附繕本）。
                                      書記官  楊秋鈴
中　　華　　民　　國　　94　　年　　9 　　月　　30　　日
附錄：本案論罪科刑法條全文
中華民國刑法第321條第1項第3款
犯竊盜罪而有左列情形之一者，處六月以上、五年以下有期徒刑
：
三  攜帶兇器而犯之者。
中華民國刑法第326條1項
 (加重搶奪罪)
犯前條第 1 項之罪，而有第 321 條第 1 項各款情形之一者，處
一年以上七年以下有期徒刑。
中華民國刑法第327條
 (常業搶奪罪)
以犯第 325 條第 1 項之罪為常業者，處三年以上十年以下有期
徒刑。
附表一：
┌──┬────┬────┬───────┬───────────────┐
│編號│犯罪時間│搶奪地點│共犯、被害人及│相       關        證       據│
│    │        │        │所得財物      │                              │
├──┼────┼────┼───────┼───────────────┤
│ １ │93年9月3│台北市辛│共犯：李秀蓉、│1.告訴人辛○○在93年9月3日警詢│
│    │日11時許│亥路1段 │子○○及另2名 │  及93年12月2日在偵查中之陳述 │
│    │        │139巷口 │姓名年籍不詳成│  (偵 (3)卷第197頁、第198頁、 │
│    │        │處      │年男子。      │  第238頁)。                  │
│    │        │        │              │2.被告子○○在93年11月15日警詢│
│    │        │        │被害人：辛○○│  及93年11月11日偵查中之自白( │
│    │        │        │              │  偵 (2)卷第55頁背面、93年度聲│
│    │        │        │所得財物：新台│  羈字第382號卷─以下簡稱聲羈 │
│    │        │        │幣(下同)30萬元│  卷第13頁、第14頁)、本院94年9│
│    │        │        │              │  月20日審判筆錄。            │
│    │        │        │              │3.照片 (偵 (2)卷第96頁、偵 (3)│
│    │        │        │              │  卷第210頁-第211頁).         │
│    │        │        │              │                              │
├──┼────┼────┼───────┼───────────────┤
│ ２ │93年9月7│台北市大│共犯：李秀蓉、│1.告訴人庚○○在93年11月15日、│
│    │日15時許│安區和平│子○○、甲○○│  93年9月7日警詢及93年12月14  │
│    │        │東路1段1│及另名姓名年籍│  日偵訊、原審93年3月1日審判中│
│    │        │53號之青│不詳之成年男子│  之陳述 (偵 (3)卷第33頁、第34│
│    │        │田郵局前│。            │  頁、第185頁、第186頁、第236 │
│    │        │        │              │  頁、原審第142頁)。          │
│    │        │        │被害人：庚○○│2.被告子○○在93年11月15日、93│
│    │        │        │              │  年11月10日警詢、93年11月11日│
│    │        │        │所得財物：黑綠│  偵查中之自白 (偵 (2)卷第53頁│
│    │        │        │皮包1個（內有 │  正、背頁、偵 (1)卷第53頁）、│
│    │        │        │50萬2千5百元、│  本院94年9月20日審判筆錄。   │
│    │        │        │駕照、行照、存│3.照片 (偵查卷 (2)第98頁至第  │
│    │        │        │摺及印章等物）│  100頁)。                    │
│    │        │        │。            │4.被告甲○○0000000000號行動電│
│    │        │        │              │  話通聯紀錄（偵 (3)卷第181頁 │
│    │        │        │              │  至第183頁）。               │
│    │        │        │              │5.李秀蓉警詢筆錄（偵 (3)卷第62│
│    │        │        │              │  頁、第63頁正、背面、第64頁）│
│    │        │        │              │                              │
│    │        │        │              │                              │
├──┼────┼────┼───────┼───────────────┤
│ ３ │93年9月1│台北市泰│共犯：李秀蓉、│1.告訴人丙○○93年11月15日、93│
│    │7日11時4│順街38巷│子○○及另2名 │  年9月17日警詢之陳述 (偵(3)卷│
│    │0分許   │7號前   │姓名年籍不詳之│  第31頁背面、第161頁)。      │
│    │        │        │成男子。      │2.被告子○○93年11月15日警詢、│
│    │        │        │              │  93年11月11日偵查之自白 (偵  │
│    │        │        │被害人：丙○○│  (2)卷第55頁背面、聲羈卷第   │
│    │        │        │              │  15頁、第16頁)、本院94年9月20│
│    │        │        │所得財物：皮包│  日審判筆錄。                │
│    │        │        │1個（內有美金 │3.照片 (偵 (2)卷第97頁至第98  │
│    │        │        │1萬元及新台幣 │  頁、第141頁)。              │
│    │        │        │6萬零2百元）。│                              │
│    │        │        │              │                              │
│    │        │        │              │                              │
├──┼────┼────┼───────┼───────────────┤
│ ４ │93年10月│台北縣板│共犯：甲○○、│1.告訴人癸○○在93年11月16日警│
│    │20日11時│橋市四川│PARK BONG SUN │  詢及93年12月14日偵查中之陳述│
│    │50分許  │路2段130│              │  (偵 (2)卷第110頁、第111頁、 │
│    │        │巷2弄1號│被害人：癸○○│  偵 (3)卷第239頁)、原審作證之│
│    │        │前      │              │  陳述（原審卷第151頁背面、第 │
│    │        │        │所得財物：皮包│  152頁）。                   │
│    │        │        │1個（內有現金 │2.被告甲○○93年11月16日、93  │
│    │        │        │85萬元）。    │  年11月29日警詢、93年12月2日 │
│    │        │        │              │  偵查、原審94年1月12日、94 年│
│    │        │        │              │  1月26日準備程序、94年3月10  │
│    │        │        │              │  日審判中之自白 (偵 (2)卷第87│
│    │        │        │              │  頁、第88頁、第143頁、偵 (3) │
│    │        │        │              │  卷第218頁、原審卷第59頁、第 │
│    │        │        │              │  96頁、第218頁)、本院94年9月 │
│    │        │        │              │  20日審判筆錄。              │
│    │        │        │              │3.照片及監視器翻拍照片 (偵 (2)│
│    │        │        │              │  卷第93頁至第94頁、第121頁至 │
│    │        │        │              │  第123頁、偵 (3)卷第212頁至第│
│    │        │        │              │  214頁)。                    │
│    │        │        │              │                              │
│    │        │        │              │                              │
├──┼────┼────┼───────┼───────────────┤
│ ５ │93年11月│台北市萬│共犯：己○○、│1.告訴人壬○○93年11月4日、93 │
│    │4日11時 │華區桂林│子○○、甲○○│  年11月9日警詢及93年12月14 日│
│    │許      │路64號前│、PARK BONG   │  偵查中之陳述 (偵 (1)卷第39  │
│    │        │        │SUN。         │  頁-第44頁、偵 (3)卷第239頁).│
│    │        │        │              │2.被告子○○在93年11月10日警詢│
│    │        │        │被害人：壬○○│  及同日偵查、93年11月15日警詢│
│    │        │        │              │  及同日偵查、93年11月29日警詢│
│    │        │        │所得財物：皮包│  、93年11月11日偵查、原審94年│
│    │        │        │1個（內有60萬 │  1月12日、94年1月26日準備程序│
│    │        │        │元(提領)、另現│  中、原審94年3月10日審判中之 │
│    │        │        │金1萬餘元、身 │  自白（偵 (1)卷第55頁背面至第│
│    │        │        │分證、健保卡、│  56頁背面、偵 (2)卷第5頁、第6│
│    │        │        │退休證、存摺、│  頁、第53頁、第54頁、第147頁 │
│    │        │        │戶口名簿、行動│  、聲羈卷第18頁至第20頁、原審│
│    │        │        │電話、印章2枚 │  卷第59頁）、本院94年9月20日 │
│    │        │        │及鑰匙）。    │  審判筆錄。                  │
│    │        │        │              │3.被告己○○93年11月10日警詢及│
│    │        │        │              │  同日偵查、93年11月22日警詢、│
│    │        │        │              │  93年11月11日偵查中之自白、原│
│    │        │        │              │  審94年1月12日準備程序、94年3│
│    │        │        │              │  月10日審判中之自白 (偵(1)卷 │
│    │        │        │              │  第59頁背面、偵 (2)卷第3頁、 │
│    │        │        │              │  第164頁背面、第166頁背面、聲│
│    │        │        │              │  羈卷第35頁至第38頁、偵 (4)卷│
│    │        │        │              │  第5頁背面、第6頁、原審卷第58│
│    │        │        │              │  頁背面、第219頁)。          │
│    │        │        │              │4.被告甲○○93年11月10日警詢、│
│    │        │        │              │  93年11月15日、93年11月29日、│
│    │        │        │              │  93年11月12日警詢、93年12月2 │
│    │        │        │              │  日、93年11月11日偵訊、原審94│
│    │        │        │              │  年1月12日、94年1月26日準備程│
│    │        │        │              │  序、94年3月10日、94年3月29日│
│    │        │        │              │  審判中之自白 (偵 (1)卷第55頁│
│    │        │        │              │  背面至第56頁背面、偵 (2)卷第│
│    │        │        │              │  7頁、第8頁、第59頁、偵 (3)卷│
│    │        │        │              │  第218頁、聲羈卷第24頁、原審 │
│    │        │        │              │  卷第59頁、第219頁、第252頁背│
│    │        │        │              │  面、第253頁)、本院94年9月20 │
│    │        │        │              │  日審判筆錄。                │
│    │        │        │              │5.照片 (偵 (2)卷第101頁至第102│
│    │        │        │              │  頁、偵 (3)卷第212頁至第214頁│
│    │        │        │              │  )。                         │
│    │        │        │              │                              │
├──┼────┼────┼───────┼───────────────┤
│ ６ │93年11月│台北市松│共犯：己○○、│1.告訴人丑○○在93年11月9日、 │
│    │9日10時3│山區八德│PARK BONG     │  93年11月11日警詢之陳述 (偵  │
│    │0分許   │路4段760│SUN、甲○○。 │  (1)卷第221頁、第222頁、偵   │
│    │        │號第一商│              │  (4) 卷第12頁至第18頁)。     │
│    │        │業銀行前│被害人：丑○○│2.被告甲○○93年11月15日、93年│
│    │        │        │              │  11月11日警詢、93年12月2日、 │
│    │        │        │所得財物：皮包│  93年11月11日偵訊、原審94年1 │
│    │        │        │1個（內有56萬5│  月12日、94年1月26日準備程序 │
│    │        │        │千元、身分證、│  、94年3月10日審判中之自白 ( │
│    │        │        │健保卡、重型機│  偵(2)卷第8頁、第9頁、第59頁 │
│    │        │        │車駕照、信用卡│  、第60頁、偵 (4)卷第8頁背面 │
│    │        │        │14張、金融卡5 │  至第10頁、偵 (3)卷第218頁、 │
│    │        │        │張、現金卡5 張│  聲羈卷第24頁、第39頁、原審卷│
│    │        │        │、鑰匙及定期火│  第59頁、第96頁、第219頁、第 │
│    │        │        │車票2張、4張支│  252頁背面)、本院94年9月20日 │
│    │        │        │票）。        │  審判筆錄。                  │
│    │        │        │              │3.被告己○○93年11月11日警詢、│
│    │        │        │              │  93年11月11日偵訊、原審94年1 │
│    │        │        │              │  月12日準備程序、94年3月10日 │
│    │        │        │              │  及94年3月29日審判中之自白 ( │
│    │        │        │              │  偵 (4)卷第4頁背面至第7頁、聲│
│    │        │        │              │  羈卷第38頁、第39頁、原審卷第│
│    │        │        │              │  58頁背面、第219頁、第252頁) │
│    │        │        │              │  、本院94年9月20日審判筆錄。 │
│    │        │        │              │4.照片(偵(1)卷第228頁至第235　│
│    │        │        │              │  頁、偵(3)卷第212頁至第214頁 │
│    │        │        │              │  、偵(4)卷第22頁至第35頁)。  │
│    │        │        │              │5.更換車牌照片 (偵 (1)卷第122 │
│    │        │        │              │  頁-第128頁) 。              │
│    │        │        │              │6.監視器錄影帶轉成照片 (偵 (1)│
│    │        │        │              │  卷第231頁至第235頁、偵(4)卷 │
│    │        │        │              │  第23頁至第35頁)。           │
│    │        │        │              │7.扣押物品表 (偵 (1)卷第102頁)│
│    │        │        │              │  。                          │
│    │        │        │              │                              │
└──┴────┴────┴───────┴───────────────┘
 附表二：
┌──┬────┬────┬───────┬───────────────┐
│編號│犯罪時間│犯罪地點│行竊方法      │相       關        證       據│
├──┼────┼────┼───────┼───────────────┤
│ １ │93年11月│台北市大│PARK BONG SUN │1.告訴人戊○○在93年11月9日警 │
│    │8日22時 │安區基隆│交付可供兇器使│  詢、93年12月14日偵查中之陳述│
│    │許      │路國立台│用之鉗子1支， │  (偵(1)卷第45頁、第46頁、第  │
│    │        │灣大學校│由甲○○持之竊│ 89頁、偵(3)卷第238頁)。      │
│    │        │園旁之機│取被害人戊○○│2.被告甲○○在93年11月9日、93 │
│    │        │車停車場│所有懸掛於機車│  年11月10日警詢、原審94年3 月│
│    │        │        │後之OXF－825號│  10日審判中之自白 (偵 (1)卷第│
│    │        │        │大牌，懸掛於自│  78頁、第79頁、第81頁、第82  │
│    │        │        │己所有之NQ2－ │  頁、偵 (4)卷第9頁背面、原審 │
│    │        │        │235 號重機車上│  卷第219頁)、本院94年9月20日 │
│    │        │        │，供搶奪之用。│  審判筆錄。                  │
│    │        │        │              │3.照片 (偵 (1)卷第122頁至第127│
│    │        │        │              │  頁)。                       │
│    │        │        │              │4.台北縣政府警察局車牌失竊遺失│
│    │        │        │              │  電腦輸入單 (偵 (1)卷第216頁 │
│    │        │        │              │  )。                         │
│    │        │        │              │5.查獲車牌認可資料 (偵 (1)卷第│
│    │        │        │              │  217頁)。                    │
└──┴────┴────┴───────┴───────────────┘
